【裁判字號】    89,訴,2109
【裁判日期】    891230
【裁判案由】    殺人未遂
【裁判全文】
臺灣高雄地方法院刑事判決                        八十九年度訴字第二一九號
    公  訴  人  臺灣高雄地方法院檢察署檢察官
    被      告  戊○○
    指定辯護人  甲○
右列被告因傷害案件，經檢察官提起公訴（八十九年度偵字第七三六九號），甲○判
決如左︰
    主  文
戊○○傷害人之身體，處有期徒刑陸月，如易科罰金，以佰元折算壹日。
    事  實
一、戊○○與丁○○（戊○○之女友）、朱海文、朱海武、楊春忠（朱海文、朱海武
    、楊春忠另經不起訴處分確定）共五人，於民國八十八年十二月十二日上午三時
    許，在高雄縣大寮鄉○○村○○路一一六號朱海文、朱海武兩兄弟之住處內飲酒
    時，丁○○突然接到乙○○之來電，欲邀請丁○○出遊，戊○○在旁得知後心情
    不悅，搶過丁○○之電話，並在電話中約乙○○出面談判，乙○○即夥同丙○○
    各騎一輛機車，從高雄縣大寮鄉○○路某工廠前往大寮鄉○○路與水源路口等待
    戊○○，戊○○出門見乙○○、丙○○兩人手持機車大鎖，即基於傷害之犯意，
    在路旁拾起一根木棒，往乙○○、丙○○二人之頭部身體等處亂打，致乙○○受
    有頭部外傷併臉部及枕部撕裂傷、兩小腿多處挫擦傷，丙○○則受有左枕部撕裂
    傷等傷害。乙○○受傷後先行逃離現場，戊○○經尾隨到場之丁○○、朱海文、
    朱海武、楊春忠等人將其拉離現場，丙○○則倒臥在地，清醒後亦自行騎車離開
    。
二、案經乙○○、丙○○訴請高雄縣警察局林園分局報告臺灣高雄地方法院檢察署檢
    察官偵查起訴。
    理  由
一、訊據被告戊○○固坦承因不滿告訴人乙○○電話邀約其女友丁○○出遊，而約告
    訴人乙○○於右揭時地談判，見乙○○夥同丙○○二人手持機車大鎖，即持木棒
    毆打乙○○、丙○○兩人之頭部身體等處之事實，惟否認有殺人或傷害犯行，辯
    稱：當時係看見告訴人乙○○、丙○○二人手持機車大鎖欲作攻擊之勢，始拾起
    路旁之木棒自衛云云。經查，被告前揭犯罪事實，業經告訴人乙○○、丙○○二
    人指述綦詳，並有當時在場之證人朱海文、朱海武、楊春忠三人於警訊中均證稱
    ：案發前五分鐘，渠等與被告、丁○○在朱海文、朱海武家中飲酒，被告突然接
    到一通手機電話，就氣沖沖跑出去，沒多久渠等三人也跟出到巷口，就見到被告
    拿木棒朝乙○○二人身體、手、背等部位亂打，致乙○○二人受傷，未見乙○○
    二人還手等語，另於偵查中亦均證稱：有看到乙○○拿機車大鎖，戊○○拿木棒
    ，乙○○沒有反抗等語在卷可證（見偵查卷第二二頁），另告訴人乙○○、丙○○二人因被告之傷害行為，各受有上開傷害，復有高雄縣聖若瑟醫院所出具之診
    斷證明書二份附卷可稽，告訴人乙○○、丙○○二人所受之上開傷害，確係遭受
    被告之攻擊行為所致，要屬無疑。被告雖以自衛抗辯，惟按所謂正當防衛，係指
    對於現在不法之侵害，而出於防衛自已或他人權利之行為，刑法第二十三條前段
    定有明文。告訴人乙○○、丙○○二人於前揭時地遭被告以木棒毆打之際，並未
    還手之事實，業據朱海文、朱海武及楊春忠三人於警訊中及偵查中供述在卷屬實
    ，是告訴人乙○○、丙○○二人遭被告攻擊時均未還手，足見被告並未受有現時
    不法之侵害，故被告即無正當防衛之籍口可言，被告辯稱上揭犯罪行為係屬正當
    防衛之詞，顯不足採。本件罪證明確，被告犯行已堪認定。至告訴人雖於甲○仍
    指訴係遭被告持刀械類兇器攻擊云云。惟此部分除於偵查中，業經檢察官向告訴
    人住院治療之聖若瑟醫院查明，告訴人丙○○入院治療時，自訴係遭人用硬器打
    傷，且告訴人乙○○、丙○○二人所受之傷害，並非為整齊傷口，應非刀械所傷
    ，有聖若瑟醫院八十九年四月十三日高縣聖醫字第○一七號函及八十九年五月十
    日高縣聖醫字第○二二號函各一份附於偵查卷內可資佐證外，經甲○再向該醫院
    函查結果，告訴人二人傷勢可能為硬器所致，但不是刀具一情，復有該院八十九
    年十一月三日高縣聖醫（八九）一一四號函在卷互參，且被告僅用木棒攻擊之事
    實，亦經前揭證人朱海文、朱海武、楊春忠等人供述在卷，尚難僅憑告訴人之單
    方指述，即認被告於犯罪當時另以不知名之刀械攻擊告訴人，告訴人此部分之指
    訴，顯與事實不符，無可採信，併此敘明。
二、核被告所為，係犯刑法第二百七十七條第一項之傷害罪。被告以一傷害犯意，同
    時將告訴人乙○○、丙○○二人毆傷，侵害二個身體法益，係一傷害行為觸犯二
    個傷害罪，應依刑法第五十五條論以一傷害罪。公訴人認被告之犯行，應論以刑
    法第二百七十一條第一項、第二項之殺人未遂罪，無非係以告訴人乙○○、丙○○二人之頭部均有受傷，未傷及其它部位，認被告係集中人體要害之頭部攻擊等
    語為其依據。惟訊據被告戊○○堅決否認有殺人未遂犯行。按殺人罪之成立，須
    於實施殺害時，即具有使其喪失生命之故意。倘缺乏此種故意，僅在使其受傷，
    而發生傷害之結果者，衹與傷害罪之規定相當，要難遽以殺人未遂論處（最高法
    院四十八年臺上字第三三號判例參照）。經查：本件被告與告訴人乙○○係雖因
    女友丁○○爭風吃醋，惟應無致人於死之深仇大怨，被告與另一告訴人丙○○更
    不熟識，已難認被告主觀上有殺害乙○○、丙○○之犯意；又被告係朝告訴人身
    體等處亂打一情，已據目擊證人朱海文、朱海武、楊春忠等人於警訊中述明，且
    告訴人乙○○除頭部受傷外，其它部位亦有受傷（兩小腿多處挫擦傷），有前揭
    病歷資料可佐，顯見被告並非只針對告訴人之頭部攻擊，參之告訴人乙○○受傷
    後仍能自行逃離現場，另告訴人丙○○雖倒臥在地，惟被告並未續繼續加害，且
    丙○○嗣後清醒後亦自行騎車離開等情，復據該二人於甲○陳明在卷，再者，告
    訴人二人嗣後當日均同至聖若瑟醫院治療，入院時之意識均清醒，無危及生命之
    虞，二人住院治療二日後即出院，更有聖若瑟醫院八十九年十月六日高縣聖醫（
    八九）字第一０二號函文及後附之告訴人病歷資料在卷可稽，綜上諸情，被告所
    辯無殺人犯意等語，尚屬非虛。從而，被告所為，僅構成刑法之傷害罪，公訴意
    旨認被告涉犯殺人未遂罪，尚有未洽。惟起訴事實相同，其起訴法條應予變更。
    審酌被告與告訴人均年僅二十初頭，因女友爭風吃醋，即相約談判鬥毆，年輕氣
    盛，動輒訴諸暴力，徒增社會暴力之氣，實非可取，且被告於少年時期已有數起
    非行，素行不佳，有台灣高等法院被告全國前案紀錄表可稽，犯罪後猶以自衛抗
    辯，顯無悔意，惟念被害人所受傷害尚非重大，被告雖尚未與告訴人達成和解，
    惟已有和解之意，因雙方對賠償金額無法達成共識，告訴人始提起告訴，業據告
    訴人於甲○陳明在卷等等一切情狀，情量處如主文所示之刑，並諭知易科罰金之
    折算標準。
據上論斷，應依刑事訴訟法第二百九十九條第一項前段、第三百條，刑法第二百七十
七條第一項、第五十五條、第四十一條、罰金罰鍰提高標準條例第一條前段、第二條
，判決如主文。
中      華      民      國    八十九    年     十二     月     三十     日
                                    臺灣高雄地方法院刑事庭
  法  官  陳淑卿
右正本證明與原本無異。
如不服本判決，應於送達後十日內，向甲○提出上訴狀。
                                        書記官  陳朝宗
中      華      民      國      九十    年       一       月     四     日
附錄本判決論罪之法條全文
刑法第二百七十七條條第一項
傷害人之身體或健康者，處三年以下有期徒刑、拘役或一千元以罰金。


司法院資訊處製作；財團法人民間司法改革基金會備份。
